【裁判字號】    92,重訴,8
【裁判日期】    921226
【裁判案由】    違反毒品危害防制條例
【裁判全文】
臺灣基隆地方法院刑事判決                            九十二年度重訴字第八號
    被      告  丁○○
    選任辯護人  柯士斌律師
    被      告  丙○○
    選任辯護人  黃丁風律師
                黃雅羚律師
    被      告  甲○○
    選任辯護人  葉民文律師
右列被告等因違反毒品危害防制條例案件，經檢察官提起公訴（九十二年度偵字第一
五五○號）及移
    主      文
丁○○、甲○○共同製造第二級毒品安非他命，各處有期徒刑捌年陸月。扣案如附表
編號一、二、十四所示之物、附表編號十六搖台容器瓶內所殘留之第二級毒品甲基安
非他命溶液及附表編號十濾紙殘渣上之第二級毒品甲基安非他命結晶，均沒收銷燬之
；扣案如附表編號三至十二所示之物，均沒收。
丙○○共同製造第二級毒品安非他命，處有期徒刑柒年肆月。扣案如附表編號一、二
、十四所示之物、附表編號十六搖台容器瓶內所殘留之第二級毒品甲基安非他命溶液
及附表編號十濾紙殘渣上之第二級毒品甲基安非他命結晶，均沒收銷燬之；扣案如附
表編號三至十二所示之物及永鉿行簽收單上偽造之「王玉君」署押一枚，均沒收。
    事      實
一、丁○○於民國七十九年間曾因違反藥物藥商管理條例案件，經本院判處有期徒刑
    四年確定；嗣於八十二年間復因違反麻醉藥品管理條例案件，經臺北地方法院判
    處有期徒刑六月確定；再於同年間因違反麻醉藥品管理條例（製造安非他命）、
    偽造文書等案件，分別經本院判處有期徒刑八年六月、六月，定應執行有期徒刑
    八年八月，並經最高法院駁回上訴而確定，上開三案件嗣經定應執行有期徒刑十
    三年；其又於八十四年間因偽造文書案件，經臺灣宜蘭地方法院判處有期徒刑三
    月確定，復於八十六年間因違反藥事法案件，經臺灣臺北地方法院判處有期徒刑
    六月確定，上開五案件接續執行，於八十九年十二月十九日因縮短刑期假釋出監
    ，現仍在假釋中。
二、緣丁○○因前揭案件在監獄服刑時認識黃耀源（綽號「醬油」，由臺灣板橋地方
    法院檢察署檢察官簽分偵辦中），黃耀源因而知悉丁○○具有製造安非他命之技
    術，於九十二年一、二月間，黃耀源向丁○○表示其手中有製造第二級毒品安非
    他命之原料鹽酸麻黃素，向丁○○提議由其提供原料，並由丁○○將該原料製作
    成第二級毒品安非他命，且言明事成出售後分予利益，丁○○遂應允，並收受黃
    耀源交付之約二十五公斤鹽酸麻黃素。嗣丁○○因身體欠佳，且考量其尚在假釋
    中，不願再冒風險，遂於約二個月後，將鹽酸麻黃素退給黃耀源，婉拒製作安非
    他命一事。黃耀源乃取回鹽酸麻黃素另交由不詳姓名之人製造，嗣因技術不佳，
    未製成白色結晶之安非他命，黃耀源遂交付丁○○一小包約三公斤灰黑色純化未
    完成之安非他命，要求丁○○將該物脫色製成白色結晶之安非他命，丁○○告知
    黃耀源其無法製作，黃耀源則以丁○○已延誤製作安非他命之時程為由，對丁○○施壓，要求丁○○必須完成製造安非他命之任務，丁○○因身體不適無法製造
    ，遂將行動電話之號碼更換，並避不見面，惟因其前已應允製造，且恐黃耀源對
    其及家人不利，乃將上情告知其弟丙○○以謀解決之道，丙○○知悉後，遂於丁○○之韓籍友人甲○○自韓國來電時，將上情約略轉知對製造安非他命之事略知
    一、二之甲○○，並於九十二年四月八日甲○○自韓國來臺時，至臺北火車站將
    甲○○接至丁○○位於臺北縣貢寮鄉○○○街三二之一號之農場，再將丁○○遭
    黃耀源施壓製造安非他命之事告知甲○○，兩人為圓滿解決丁○○之事，且從中
    牟取利益，遂共同決定由甲○○自韓國研究安非他命脫色之方法，再來臺製造。
    丙○○並於事隔一或二日，帶同甲○○與丁○○碰面，告知甲○○要幫丁○○解
    決此事，甲○○與丁○○復共同決意接受黃耀源將安非他命脫色之要求，甲○○
    旋即於同年四月十五日返回韓國研究安非他命脫色之方法，並於同年四月二十一
    日再度來臺。
三、丁○○、甲○○、丙○○遂與黃耀源基於共同製造第二級毒品安非他命之犯意聯
    絡，由甲○○著手將黃耀源於九十二年四月十二日或十三日提供予甲○○之純化
    未完全約五公斤之灰黑色安非他命成品，純化成白色結晶之安非他命，丁○○提
    供其不知情之同居人己○○位於臺北縣貢寮鄉○○○街三二之一號之處所做為製
    造毒品之場地及其所有如附表編號三、十四所示之物供製造第二級毒品安非他命
    所用，丙○○則於九十二年四月二十一日甲○○自韓國入境臺灣時，陪同甲○○
    至臺北市○○○路一帶商店由甲○○出資購買純化安非他命所需如附表編號四至
    十二所示之器材，並將所購置之器材運至上址以供製造安非他命之用，且於甲○○著手製造第二級毒品安非他命過程中負責洗手套、搬運器材、煮飯、洗衣等打
    雜工作。丁○○並基於前曾製造第二級毒品安非他命之經驗，於九十二年四月二
    十三日下午邀同丙○○一同前往「永鉿行氣體公司」購買製造安非他命第二階段
    （即氫化階段）所需要之氫氣，並由丁○○支付二千元之押瓶費與該公司老闆娘
    乙○○，因該公司之氫氣鋼瓶尚未到貨，丁○○即先行返回臺北，交待丙○○約
    一、二小時後再來取貨，嗣丙○○再至「永鉿行氣體公司」取氫氣鋼瓶時，乙○○為便於日後追討氫氣鋼瓶，遂要求丙○○留下姓名及聯絡電話，丙○○為恐留
    下證據，乃單獨基於行使偽造私文書之犯意，以捏造之「王玉君」名義在永鉿行
    簽收單上簽名，並留下聯絡電話號碼「00000000」，表示收受氫氣鋼瓶
    之意，再將該簽收單交付乙○○而行使之，足生損害於永鉿行氣體公司及王玉君
    。乙○○收受該簽收單後，即將氫氣鋼瓶交與丙○○，由丙○○駕車將該鋼瓶載
    至前揭製造毒品之處所，該氫氣鋼瓶嗣甲○○未使用，而於同年四月二十九日返
    還前揭氣體公司。甲○○於九十二年四月二十一日出資與丙○○共同購置前揭物
    品後，即自同年四月二十三日起，在丁○○提供之前揭處所，將黃耀源所交付純
    化未完全之灰黑色安非他命結晶品，置入附表編號十四之大型攪拌器內，並加蒸
    餾水，然後再放入活性炭，惟因攪拌器太大無法使用，遂將攪拌器內之物倒入不
    銹鋼盆內，再將該不銹鋼盆置放在小型瓦斯爐上加溫（加溫至六十度），並以附
    表編號八之玻璃攪拌棒不斷攪拌，攪拌成水溶液（呈黑色）後，再將附表編號十
    二之大漏斗插入編號九之大燒杯上，並於編號十二之大漏斗上鋪上編號十之圓型
    濾紙，把上開加熱完畢之水溶液倒入過濾，過濾成清澈之水溶液後，再置入前揭
    不銹鋼盆內，加熱至六、七十度，待水份蒸發後即形成硬塊，撈起來降溫後置入
    冰箱，隔約一天，再從冰箱冷藏室取出該物，以編號八之攪拌棒戳碎，並將戳碎
    物置入編號四之烘乾籃上瀝乾後，鋪在編號六之白報紙上自然晾乾或以電風扇吹
    乾，以此方式著手製造第二級毒品安非他命之純化階段，並製成如附表編號一、
    二所示之第二級毒品安非他命白色結晶成品各一包，且使用附表編號三之物品秤
    重。案經法務部調查局臺北市調查處獲報依法執行監聽，依監聽內容得知上開第
    二級毒品安非他命即將製成，乃向本院聲請搜索票，並於同年四月二十九日中午
    十二時三十分，在上址臥室內查獲如附表編號一所示已晾乾之第二級毒品安非他
    命結晶成品一大包、附表編號二所示正以電風扇吹乾之第二級毒品安非他命結晶
    成品一小包及如附表編號三至八所示之供製造安非他命之器具，另於丙○○所駕
    駛之車牌號碼ＧＬ─二一四七號自用小客車上查獲如附表編號九至十三所示丙○○準備駕車丟棄之供製造安非他命所用之物，並於同上址對面之鐵皮農舍內查獲
    如附表編號十四所示之專供製造安非他命所用之器具大型攪拌器及編號十五至十
    六之物，而查悉上情。
五、案經法務部調查局臺北市調查處移送臺灣基隆地方法院檢察官偵查起訴及併辦。
    理      由
一、被告三人共同製造第二級毒品安非他命部分：
    訊據被告丁○○坦承其有共同製造第二級毒品安非他命之犯行，僅辯稱：其係在
    黃耀源之脅迫恐嚇所為，應從輕量刑云云；被告甲○○固不否認其於右揭時、地
    出資購買附表編號四至十、十二至十三所示之器材，並以事實欄所載之方式將黃
    耀源交付純化未完全之灰黑色安非他命成品脫色，製成附表編號一、二之白色安
    非他命結晶等情，被告丙○○亦不否認於右揭時、地與甲○○一同購買附表編號
    四至十、十二至十三所示之器材及與丁○○一同購買氫氣，並將上開物品載至上
    址，且於甲○○為事實欄所載之脫色過程中，從事洗手套、搬運器材、煮飯、洗
    衣等打雜工作等情，惟二人均矢口否認有何共同製造第二級毒品安非他命之犯行
    ，被告甲○○辯稱：其係將已製造完成之安非他命成品脫色，所為應非製造安非
    他命之行為云云；被告丙○○則辯稱：其未與被告甲○○或丁○○共同計劃製造
    安非他命，其陪同甲○○、丁○○購買前揭物品時，均不知悉用途，且被告甲○○係在房外二、三百公尺遠之倉庫進行安非他命脫色之行為時，並將門緊鎖，不
    准其進出，係有需要時才叫其幫忙拿取器具，故其不知甲○○係在從事製造安非
    他命，嗣在臺北市調查處時始知悉甲○○在製造安非他命，因此其與甲○○並無
    犯意聯絡及行為分擔，應僅成立幫助犯，而非共同正犯云云。經查：
  (一)右揭綽號「醬油」之男子黃耀源提供製造安非他命原料邀同被告丁○○共同製作
    第二級毒品安非他命，並言明事後利益分享，被告丁○○應允並收受原料，嗣因
    被告丁○○身體不佳，且為免遭撤銷假釋而予以婉拒，黃耀源即另找人製造安非
    他命前階段，因未製成白色結晶之安非他命，遂將未純化完成之安非他命交由被
    告丁○○要求其完成，被告丁○○一再婉拒，黃耀源乃對其施壓，被告丁○○即
    將此事告知其弟即被告丙○○，被告丙○○乃將此事轉知被告甲○○，請對製造
    安非他命略知一、二之被告甲○○自韓國來臺替丁○○製造安非他命解圍，被告
    丙○○嗣並帶甲○○與丁○○碰面，被告丁○○與被告甲○○即決意由被告甲○○回韓國研究安非他命脫色之方法，再回臺製造安非他命，嗣被告甲○○來臺即
    在被告丁○○同居人己○○位於臺北縣貢寮鄉○○○街三二之一號處所從事安非
    他命之脫色等情，迭據被告丁○○於偵查時供承：「是綽號『醬油』（即黃耀源
    ）的人叫我製造，大約在二、三個月前叫我製造，我身體不好沒辦法製造，丙○○知道醬油恐嚇我，就叫甲○○來幫醬油做」、「他（指黃耀源）說賺的錢分一
    部分給我」（見一五五○號偵查卷五五頁反面至五六頁）、又供稱：「醬油就叫
    我把東西試試看，所以我弟就和甲○○一起再次提煉：：：丙○○這次純為我解
    圍才會與甲○○一起做安非他命」（見同上偵查卷七九頁反面至八○頁）、於本
    院調查時供稱：「是綽號『醬油』（指黃耀源）之人，他是我以前在監獄工廠認
    識的人，他知道我有製造安非他命的前科，我出獄之後去觀護人那裡碰到他，他
    告訴我問說他有麻黃素，要我幫他做：：：他說除了本錢之外所賺的錢分一半給
    我：：：（問：後來他何時拿麻黃素給你？）是在今年二月的時候拿二十五公斤
    的麻黃素給我，我當時是認為我年紀大了，我也怕，我就對他拖延二個多月，他
    說我拖他的事情，要我負責，他就要我把麻黃素還給他，我當時就說我沒有地方
    作這個東西，後來他要我將麻黃素還給他說前半段會冒煙的部分他自己做，後半
    段的工作由我替他做，我說不願意替他做目的是要推掉，後來因為前面那段燒壞
    了，我就沒有接受，後來燒壞了我就將這件事情推掉，我告訴他前段燒壞我沒有
    辦法替他做，後來他還是要我一定要替他做，後來我弟弟就找甲○○他來幫我做
    做看：：：」（見本院九十二年四月二十九日訊問筆錄）、又供稱：「在監獄時
    認識一位黑道份子外號叫『醬油』，有一批麻黃素叫我幫他做安非他命：：：我
    推了二、三個月我不會做，我就把麻黃素退給他，他們又把麻黃素拿走又弄成一
    包黑黑的半成品，他們說弄壞了，他們說因為我拖延時間我也有責任，並說他們
    的人不會放過我會對我不利：：：我害怕，就把這件事告訴丙○○問他怎麼辦，
    丙○○就聯絡甲○○，請他來幫我解圍，因為甲○○懂一點安非他命的事，至於
    他們如何聯絡、如何做我不知道，甲○○來臺灣時先聯絡我弟弟丙○○，過了一
    、二天丙○○帶甲○○來找我，並說甲○○要幫我解決危機，甲○○有說要做做
    看，看能否做成安非他命：：：」（見本院九十二年六月十七日訊問筆錄）、再
    供承：「：：：當時綽號「醬油」之人要我做，我有答應，我因身體不好，就把
    他拿給我的鹽酸麻黃素退給他，他就拿回去了，他說我耽誤他太多時間，還是要
    我做，我身體不好無法幫他做，他說他還有上面的人，叫我負責，我無法推卸，
    後來他們過了一段時間又拿來一包黑黑的東西，我沒有辦法做，他們就以電話恐
    嚇：：：我把情形講給我弟弟聽，我弟弟就把這個情形講給我們的朋友甲○○，
    甲○○就來臺灣看情形，看了之後就先回韓國，知道一些方法後，把東西漂白。
    過程我沒有看他做，我並無將他們購置的器材運至貢寮鄉○○○○道他在做」（
    見本院九十二年九月二十二日準備程序筆錄）等語綦詳，核與被告甲○○於本院
    調查時供稱：「（問：今年四月二十一日是何人找你來臺灣？）是丙○○找我來
    ，我先打電話給丁○○但他沒有接，我就打電話給丙○○，我就告訴他我四月二
    十一日要來臺灣，他們二人不是住在同一個地方，這次來臺灣是為了丁○○的農
    場要養雞，而且在四月二十一日之前大約四月十一日左右來臺灣一星期，有與丁○○的太太見面，由她太太告訴我說因為有黑社會威脅丁○○所以丁○○出去躲
    避不在家，所以我才知道這件事，當時他太太並沒有請我來做安非他命，而且當
    時也有與丙○○見面，丙○○說黑社會做安非他命但作成黑色的，所以威脅丁○○及他的全家人，但是丁○○並沒有要求我幫忙製造安非他命，是他弟弟要求我
    幫忙丁○○及他家人，是請我想辦法但沒有說要怎麼幫，他弟弟說可否告訴他製
    造安非他命的方法，當時我還不知道如何做所以沒有告訴他，我不知道如何製造
    只是幫忙把灰色變成白色，我是回韓國問朋友，朋友告訴我如何把鹽從灰色煮成
    白色，我才來臺灣做的：：：（問：從韓國來把安非他命作成白色成品是自己決
    定還是何人要他來的？）是與丙○○喝酒時，他要求我如果知道做的方法就告訴
    他，所以那時我們就決定，當時喝酒時只有我與丙○○在場，丁○○去躲避了：
    ：：（問：知道做安非他命的方法之後有無告訴丁○○製作安非他命？）我有告
    訴他弟弟丙○○說，有一個方法但不知道可不可以，我們一起試一試：：：」（
    見本院九十二年六月十七日訊問筆錄）、又供稱：「：：：當初（指九十二年四
    月八日入境來臺後）我與丁○○想過好幾次，好多個解決方法，我們二人本來是
    想把事情告訴警察講，可是我們二人擔心如果這樣做的話，可能這件事情（就是
    跟警察講的）演變的更複雜，黑幫可能報復他們。所以綜合來想我們唯一的解決
    方法就是接受黑幫的要求（指安非他命脫色之要求）」（見本院九十二年十一月
    二十日審判筆錄）等情節相符，且被告丁○○、丙○○、甲○○製成安非他命可
    從中獲利一節，除據被告丁○○前揭供承黃耀源有約明事成出售後分享利益外，
    並據被告丁○○於臺北市調查處調查時供稱：「我知道『醬油』好像是要給他（
    指甲○○）新臺幣（下同）二十萬元」（見一五五○號偵查卷第五頁反面）；被
    告甲○○於偵查時稱：「先幫我朋友（指丁○○）還一部分的錢，剩下的話是我
    應分到一些：：：」（見一五五○號偵查卷第五七頁反面）、於本院調查時稱：
    「我們（指甲○○與丁○○）事先沒有講好說要多少錢，但是我認為改造安非他
    命剩下的錢應該是屬於我的」（見本院九十二年四月二十九日訊問筆錄）；被告
    丙○○於臺北市調查處調查時供稱：「老申曾說，等賣了安非他命後，要給我新
    臺幣十萬元」（見同上偵查卷第二十九頁反面）、於偵查時稱：「甲○○說有賺
    錢會分我一點：：：（問：申有否說做好要分你錢？）他有說分我十萬至二十萬
    元」（見同上偵查卷第五六頁反面、第八一頁反面）、於本院調查時稱：「我哥
    哥（指被告丁○○）是說改造完了之後錢大家分一點」等語明確，被告丙○○嗣
    改稱被告甲○○係稱若其戒酒將給予十萬元云云，核與前揭所述不符，亦與常情
    相悖，並不足採。再被告甲○○於九十二年四月二十一日入境臺灣時，即與丙○○一同至後火車站購買前揭器具，並由丙○○駕車載回臺北縣貢寮鄉○○○街三
    二之一號，被告丙○○並於被告甲○○從事安非他命脫色之過程中擔任搬運、洗
    滌器具、煮飯等打雜工作，亦據被告甲○○與被告丙○○坦承不諱，且被告丁○○於九十二年四月二十三日與丙○○一同前往上開永鉿行氣體公司購買氫氣之事
    ，除據被告丁○○、丙○○供承不諱外，並經證人即該公司老闆娘乙○○證述明
    確（見本院九十二年十一月十日審判筆錄）。而被告甲○○係以事實欄三所載之
    方式從事第二級毒品安非他命之脫色，並製成如附表編號一、二所示之安非他命
    結晶，復據被告甲○○於本院審理時供述綦詳（見本院九十二年十月三十日審判
    筆錄）。
    又臺北市調查局人員係在上址臥室內查獲如附表編號一所示已晾乾之第二級毒品
    安非他命結晶成品一大包、附表編號二所示正以電風扇吹乾之第二級毒品安非他
    命結晶成品一小包及如附表編號三至八所示之供製造安非他命之器具，另於丙○○所駕駛之車牌號碼ＧＬ─二一四七號自用小客車上查獲如附表編號九至十三所
    示丙○○準備駕車丟棄之製造安非他命所用之物，並於同上址對面之鐵皮農舍內
    查獲如附表編號十四所示之專供製造安非他命所用之器具大型攪拌器及編號十五
    至十六之物，且被告三人均在查獲之現場等情，業經證人即前往上址搜索之調查
    員戊○○到庭證述明確（見本院九十二年十月十六日審判筆錄），且扣得如附表
    編號一、二所示之結晶二包，經送請法務部調查局以氣相層析質譜儀分析法及化
    學呈色分析法鑑定結果，均含有第二級毒品甲基安非他命成分，前者淨重三千五
    百零九點四公克，純度為百分之九六點一三；後者淨重二百十八點三七公克，純
    度為百分之八十九點二八；扣案濾紙殘渣上之白色結晶，亦含有第二級毒品甲基
    安非他命之成分，分別有該局調科壹字第○九二六二六○六五七○號及九十二年
    六月六日調科壹字第九二六二六○六五七○號檢驗通知書在卷可參（見一五五○
    號偵查卷第一○八、一○七頁），復有如附表編號三至十三所示之供製造安非他
    命之器具扣案可資佐證，而扣得如附表編號十四所示之物係專供製造安非他命所
    用之器具，亦有法務部調查局九十二年九月十六日調科壹字第○九二○○三二七
    三○○函附卷可稽，故右揭事實欄所載之事實，足堪認定。
  (二)按甲基安非他命之製造流程主要可分為三個階段，分別為氯化階段（即將原料麻
    黃素與亞磺醯二氯或鹽酸等相關試劑反應得到氯麻黃素之過程）、氫化階段（即
    將氯麻黃素與氫氣加催化劑、酸鹼緩衝液、活性炭等相關試劑置入壓力瓶內搖晃
    或大型攪拌器內攪拌反應得到甲基安非他命黑色水溶液），以及純化階段（即將
    甲基安非他命水溶液加飽和食鹽置入冰箱等純化得到甲基安非他命結晶之過程）
    等，業據證人即法務部調查局鑑定人員庚○○證述在卷（見本院九十二年十月三
    十日審判筆錄），且有法務部調查局九十二年九月十六日調科壹字第○九二○○
    三二七三○○函附卷可稽，而被告甲○○所為事實欄三所載製成附表編號一至二
    之安非他命白色結晶之過程，係屬將甲基安非他命再次純化之過程，此過程係製
    造甲基安非他命最後一環，算是製造流程的一部分，因為活性炭可以脫色、去除
    雜質，通常第一次純化之成品都是有顏色（呈灰黑色），且有雜質，第二次純化
    加活性炭可以去除雜質，讓顏色變得潔白，而有利於銷售，因為髒髒的顏色吸毒
    者不願意施用等情，並經證人庚○○到庭證述明確（見同上審判筆錄），故被告
    甲○○所述將安非他命脫色之行為，核屬製造第二級毒品安非他命之行為無訛，
  被告甲○○辯稱其所為非製造安非他命云云，即不足採。至查獲之附表編號十六
    之壓力反應瓶中之殘留液體發現含有第二級毒品安非他命成分，且經勘驗該處所
    查獲之原料及設備，以及丁○○購買氫氣之證據，發現均符合一般製造甲基安非
    他命氫化反應與純化反應中所需之各項設備與原料，故研判臺北縣貢寮鄉○○○
    街三二之一號處所為製造甲基安非他命氫化反應與純化反應之毒品製造工廠，固
    有九十二年六月六日調科壹字第○九二○○一七三○七○號法務部調查局檢驗通
    知書在卷可按（見一五五○號偵查卷第一○七頁），且扣案證物之組合，可將氯
    化階段所得之中間產物（氯麻黃素）製造得到甲基安非他命結晶，亦有該局九十
    二年九月十六日調科壹字第○九二○○三二七三○○函附卷可稽，惟查製造安非
    他命氫化階段除需有氫氣外，尚須有氯麻黃素原料、催化劑、酸鹼緩衝液、活性
    炭等相關試劑，然調查人員於上開處所並未扣得上開氫化階段之任何原料，且被
    告丁○○購買之氫氣鋼瓶返還時，並未測量其內是否尚有氫氣等情，業經證人乙○○到庭證述明確（見本院九十二年十一月十日審判筆錄），已無法查知氫氣有
    無使用，再參以被告甲○○始終否認有使用氫氣及上開壓力反應瓶，自難僅以上
    開函令及通知書即認本案被告三人有從事製造安非他命之氫化階段，惟其等從事
    之再次純化階段亦屬製造安非他命之一環，已如前述，故此亦無礙於其等共同製
    造安非他命犯行之認定，附此敘明。
  (三)又丙○○雖辯稱其係幫助犯云云，惟按所謂幫肋犯，係以幫助他人犯罪之意思，
    參與犯罪構成要件以外之行為，始足當之，若與正犯事先已有謀議，或負擔一部
    分犯罪行為，即屬共同正犯，而非幫助犯（最高法院八十四年度台上字第四一○
    一號判決意旨參照）。查被告甲○○自韓國來臺將灰黑色之安非他命純化成白色
    結晶品，係與丙○○一同喝酒時共同決定之事實，已據被告甲○○供述在卷（見
    本院九十二年六月十七日訊問筆錄），且被告丙○○知悉被告丁○○遭黑道施壓
    後，即將此事轉知被告甲○○，並央請甲○○來臺幫丁○○製造安非他命，復帶
    同被告甲○○與被告丁○○碰面，且告知被告丁○○甲○○欲幫其解圍一事，亦
    迭據被告丁○○供述綦詳，並已認定如前述，核諸被告丁○○係被告丙○○之兄
    ，被告甲○○亦係被告丙○○之友人，皆屬至親之親屬或友人，自無設詞誣指被
    告丙○○之可能，故其等之供詞，自堪採信。再參以被告丙○○知悉被告甲○○
    在上址從事製造安非他命一節，業據被告丙○○於偵查（見一五五○號偵查卷第
    八一頁反面）、本院調查及準備程序（見本院九十二年四月二十九日訊問筆錄、
    九十二年九月二十二日準備程序筆錄）時供述明確，且被告甲○○曾告知丙○○
    製成安非他命後將分予利益，亦已認定如前述，故被告丙○○辯稱其不知被告甲○○在從事安非他命之製造，且與被告甲○○、丁○○間不具共同之犯意聯絡云
    云，顯不足採。至被告甲○○嗣雖改稱其於九十二年四月八日來臺時僅知道被告
    丁○○遭恐嚇一事，並不知丁○○因何被恐嚇，待嗣與丁○○碰面後，始知悉原
    因，才與丁○○一同討論決定接受黑幫將安非他命脫色之要求，當時丙○○並未
    在場云云，惟此供述不僅核與其前揭所述不符，亦核與被告丁○○前揭供述相佐
    ，自屬事後護被告丙○○之詞，不足採信。被告丙○○既與被告甲○○有製造
    安非他命之謀議，故其所參與者雖係構成要件以外之行為，依前揭說明，亦屬共
    同正犯，而非幫助犯，是被告丙○○辯稱其僅係幫助犯云云，自不足採。
  (四)至被告丁○○辯稱其係受恐嚇、脅迫始為本件犯行一節，固據證人即被告丁○○
  之同居人己○○到庭證述：有一天早上其有接到一個人打電話來找丁○○，說丁○○如果不出來，其全家大小都有事，當天最少打了三次，對方的電話沒有顯示
    號碼，也沒有說係何人，三次電話內容大致是要丁○○出來，不然全家都有事。
    在接到恐嚇電話之前，農場之一隻狗腳都斷了、皮也掉下來，血淋淋的，羊也死
    了一隻，其未看見係何人做的等語（見本院九十二年十月十六日訊問筆錄），惟
    查證人己○○僅能證明有人致電恐嚇被告丁○○及被告丁○○經營農場之狗、羊
    死亡之事實，至於上開恐嚇電話及狗、羊死亡係何人所為及與本件製造安非他命
    之關聯性，均無法證明，而被告甲○○、丙○○供述被告丁○○遭恐嚇脅迫一事
    ，均非親自見聞，且法務部調查局臺北市調查處人員在執行監聽過程中並未監聽
    到醬油（即黃耀源）對丁○○說恐嚇脅迫的話，業據證人即執行搜索及監聽之調
    查員戊○○到庭證述明確（見同上訊問筆錄），自難作為認定被告丁○○係遭恐
    嚇、脅迫始為本件犯行。惟依證人戊○○證稱：其從醬油（即黃耀源）監聽帶聽
    到他與金主的對話，有談到「這個事情一定會叫丁○○負責，如果沒有弄好，我
    會叫他全家負責」，醬油回報金主有三、四次，金主一直對醬油施壓，要求他做
    好安非他命，醬油再對丁○○施壓，要求丁○○趕快做好等語（見同上筆錄），
    故黃耀源確對被告丁○○施加壓力，應堪認定，然並無證據證明黃耀源之施壓已
    達恐嚇、脅迫之程度或已使被告丁○○之自由意志受到完全壓制已達不能抗拒之
    程度。換言之，被告丁○○仍有充分之自由意志決定是否為本件製造安非他命之
    行為，故被告丁○○前揭辯稱縱係屬實，亦無礙本件犯行之認定。
  (五)綜上所述，被告三人所辯，顯係飾卸之詞，均不足採信，其等共同製造安非他命
    之事證明確，其等犯行均堪認定，應依法論科。
二、被告丙○○行使偽造私文書部分：
    訊據被告丙○○固坦承有以捏造之「王玉君」在永鉿行簽收單上簽名，並留下聯
    絡電話，再將該簽收單交予該公司之老闆娘乙○○等情不諱，惟矢口否認有何行
    使偽造私文書之犯行，辯稱：其書寫姓名、電話之目的，係為供乙○○識別「何
    人」取走氫氣鋼瓶，方便以電話聯絡要求返還鋼瓶，所書寫者僅係事實之記載，
    不具署押之意，且亦無偽造文書及偽造署押之犯意云云。經查：
  (一)被告丙○○於購買氫氣時，以捏造之「王玉君」在永鉿行簽收單上簽名，並留下
    聯絡電話，再將該簽收單交予該公司之老闆娘乙○○之事實，除據被告丙○○坦
    承不諱外，並經證人即永鉿行氣體公司之老闆娘乙○○到庭證述在卷（見九十二
    年十一月十日審判筆錄），且有永鉿行簽收單一紙附卷可稽，再經本院當庭命被
    告丙○○書寫「00000000」五遍、阿拉拍一至十之數字各十遍、自己姓
    名、「君子、王子、玉石」及「王玉君」各五遍後，經本院以肉眼筆對結果，其
    所書寫之阿拉伯數字及王、玉、君等字，均與上開簽收單上書寫之電話號碼及「
    王玉君」筆跡特徵相符，足見被告丙○○上開自白，核與事實相符，應堪採信。
  (二)被告雖以前揭情詞辯稱，惟按刑法上所謂文書，係指記載人之一定意思或觀念之
    有體物（最高法院八十六年台上字第六四七○號判決意旨參照），且偽造私文書
    實或印章罪之成立，固須所偽造者為他人名義之文書或印章，惟所謂他人名義，
    即非自己名義之意，非謂名義人必須實有其人，苟其所偽造之文書或印章，足以
    使人誤信其為真正，雖該名義係出虛捏，亦無妨於偽造罪成立（最高法院二十七
    年滬上字第一一一號判例意旨參照）。查在上開簽收單簽名，係表示收受鋼瓶，
    具有收據之性質，業據證人乙○○到庭證述明確（見本院九十二年十一月十日審
    判筆錄），且該簽收單既名為「簽收單」，顧名思義，當指簽名表示收受之單據
    ，故被告丙○○於該簽收單簽名，自具有表示其已收受氫氣鋼瓶之意，故該簽收
    單係屬刑法上之文書，殆無疑義。又被告丙○○係以他人名義即「王玉君」名義
    在上開簽收單簽名，已如前述，雖該名義係屬虛捏，惟依前揭說明，亦無礙其偽
    造私文書之成立。再被告丙○○以捏造之「王玉君」名義在上述簽收單上簽名，
    係恐以自己名義須負責，亦據被告丙○○自承在卷（見同上審判筆錄），是其辯
    稱並未偽造私文書之犯意云云，自不足採。被告丙○○偽造上開私文書後，復交
    付乙○○，客觀上已造成永鉿行氣體公司日後追索鋼瓶之困難，自足生損害於該
    公司及王玉君，故其行使偽造私文書之犯行，應堪認定。
三、被告三人共同製造第二級毒品安非他命，核其三人所為，均係犯毒品危害防制條
    例第四條第二項之製造第二級毒品安非他命罪；被告丙○○以王玉君名義簽收氫
    氣瓶，並將該簽收單交付乙○○之行為，另犯刑法第二百十六條、第二百十條之
    行使偽造私文書罪。被告三人與尚未到案之黃耀源間，就製造第二級毒品安非他
    命部分，有犯意聯絡及行為分擔，應論以共同正犯。又被告三人持有專供製造毒
    品之附表編號十四大型攪拌器之目的在於製造第二級毒品安非他命，其等持有專
    供製造毒品器具之低度行為為製造第二級毒品之高度行為所吸收，不另論罪。再
    被告丙○○偽造私文書復持以行使，偽造私文書之低度行為為高度之行使行為所
    吸收，不另論罪；另其偽造署押為偽造私文書之部分行為，亦不另論罪。且被告
    丙○○行使偽造私文書之目的在於取得氫氣瓶以製造安非他命，二罪間有方法結
    果之牽連關係，應從一重之製造第二級毒品安非他命罪論斷。至檢察官聲請併案
    審理（九十二年度偵字第二三○○號）部分，查與起訴製造第二級毒品之犯罪事
    實為同一犯罪事實，已為起訴效力所及，而由本院審理，併此敘明。又本件被告
    丁○○係在自由意志下為本件犯行，已如前述，且被告丙○○、甲○○共同製造
    安非他命，更係出於其等自由意志，所製造之第二級毒品安非他命多達三千多公
    克，自無情堪憫恕之情事，故被告三人之選任辯護人求以刑法第五十九條規定酌
    減其刑，尚屬無據。爰審酌被告丁○○有多次違反麻醉藥物管理條例之前科，且
    前因製造安非他命經法院判處有期徒刑八年六月，現尚在假釋期間中，猶不知悛
    悔，仍與被告甲○○、丙○○共同製造第二級毒品，其惡性非輕，且製造毒品對
    社會秩序之危害甚大，本件製造之數量非微，惟考量被告丁○○係受到黃耀源之
    壓力，被告甲○○、丙○○兼為丁○○解圍始為本件犯行，被告丙○○僅參與協
    助載物打雜工作，情節較輕，且被告丙○○、甲○○未有犯罪前科（參卷附臺灣
    高等法院被告全案紀錄表），製造之安非他命尚未流入市面，被告三人尚未從中
    獲取利益，及其等犯後坦承部分犯行之態度等一切情狀，各量處如主文所示之刑
    ，以資懲儆。公訴人對被告三人均求處無期徒刑，容嫌過重。至扣案如附表編號
    一至二所示之第二級毒品安非他命結晶品、附表編號十六搖台容器瓶內所殘留之
    第二級毒品甲基安非他命溶液、附表編號十濾紙殘渣之第二級毒品甲基安非他命
    結晶等物品及編號十四之大型攪拌器，分屬查獲之毒品、專供製造毒品之器具，
    業如前述，此等物品不問屬於犯人與否，均應依毒品危害防制條例第十八條第一
    項前段之規定，沒收銷燬之；其餘編號三至十二所示之物，分別為被告丁○○、
    甲○○所有，且係供製造第二級毒品所用之物，業據其等供明在卷，均應依毒品
    危害防制條例第十九條第一項規定宣告沒收。又永鉿行簽收單上偽造之「王玉君
    」署押一枚，不問屬於犯人與否，應依刑法第二百十九條之規定宣告沒收。至扣
    案如附表編號十三、十五、十六所示之物，雖係被告丁○○所有，惟該等物品並
    非本件製造安非他命所用之物，業據被告甲○○及丁○○陳述在卷，且查無證據
    證明係本件製造毒品所用之器具，自不予宣告沒收，附此敘明。末查被告丁○○
    、甲○○、丙○○共同製造第二級毒品安非他命尚未取得財物，業據被告丁○○
    等三人供明在卷，自無從宣告沒收所得財物，在此敘明。
據上論斷，應依刑事訴訟法第二百九十九條第一項前段，毒品危害防制條例第四條第
二項、第十八條第一項前段、第十九條第一項，刑法第十一條、第二十八條、第二百
十六條、第二百十條、第二百十九條、第五十五條，判決如主文。
本案經檢察官林秋田到庭執行職務。
中      華      民      國      九十二    年    十二    月    二十六    日
                                  臺灣基隆地方法院刑事四庭
                                      審判長法  官  鄭景文
                                            法  官  王翠芬
      法  官  王美婷
右正本證明與原本無異。
對於本件判決如有不服，應於收受送達後十日內，向本院提出上訴狀，上訴於臺灣高
等法院，並按他造當事人之人數附具繕本。
                                            書記官  劉珍珍
中      華      民      國      九十二    年    十二    月    二十八    日
附錄本案論罪科刑法條全文：
毒品危害防制條例第四條：
製造、運輸、販賣第一級毒品者，處死刑或無期徒刑；處無期徒刑者，得併科新臺幣
一千萬元以下罰金。
製造、運輸、販賣第二級毒品者，處無期徒刑或七年以上有期徒刑，得併科新臺幣七
百萬元以下罰金。
製造、運輸、販賣第三級毒品者，處五年以上有期徒刑，得併科新臺幣五百萬元以下
罰金。
製造、運輸、販賣專供製造或施用毒品之器具者，處一年以上七年以下有期徒刑，得
併科新臺幣一百萬元以下罰金。
前四項之未遂犯罰之。
 附表：
┌───┬────────┬───────────┬───────┐
│編  號│  物 品 名 稱   │  數 量 或 重 量      │備          註│
├───┼────────┼───────────┼───────┤
│  一  │安非他命結晶    │驗後淨重三千五百零九點│編號一至八之物│
│      │ （已晾乾）     │四公克，純度百分之九十│品（除編號八攪│
│      │                │六點一三，純質淨重三千│拌棒六支外），│
│      │                │三百七十三點五九公克  │係在臺北縣貢寮│
│      │                │                      │鄉○○○街三二│
├───┼────────┼───────────┤之一號內臥室所│
│  二  │安非他命結晶    │驗後淨重二百十八點三七│查扣；編號八攪│
│      │（尚未晾乾）    │公克，純度百分之八十九│拌一支及編號九│
│      │                │點二八，純質淨重一百九│至編號十三之物│
│      │                │十四點九六公克        │係在被告丙○○│
│      │                │                      │所有車牌號碼Ｇ│
├───┼────────┼───────────┤Ｌ─二一四七號│
│  三  │鎊秤            │三個                  │自小客車上所查│
├───┼────────┼───────────┤扣；編號十四至│
│  四  │烘乾籃          │四個                  │十六係在前揭住│
├───┼────────┼───────────┤所正對面之鐵皮│
│  五  │量杯            │二個                  │屋農舍內所查扣│
├───┼────────┼───────────┤。上開查扣之物│
│  六  │白報紙          │一張                  │，僅編號十四之│
├───┼────────┼───────────┤大型攪拌器為專│
│  七  │小掃帚及鏟子    │各一個                │供製造毒品所用│
├───┼────────┼───────────┤之物。        │
│  八  │攪拌棒          │七枝                  │              │
├───┼────────┼───────────┤              │
│  九  │大燒杯          │一個                  │              │
├───┼────────┼───────────┤              │
│  十  │濾紙、濾網      │一袋                  │              │
├───┼────────┼───────────┤              │
│ 十一 │蒸餾瓶          │一個                  │              │
├───┼────────┼───────────┤ │
│ 十二 │大漏斗          │一個                  │              │
├───┼────────┼───────────┤              │
│ 十三 │氫氣儀表        │一個                  │              │
├───┼────────┼───────────┤              │
│ 十四 │大型攪拌器      │一具                  │              │
├───┼────────┼───────────┤              │
│ 十五 │丙酮空桶        │二桶                  │              │
├───┼────────┼───────────┤              │
│ 十六 │搖台容器瓶      │一瓶                  │              │
│      │（壓力反應瓶）  │                      │              │
└───┴────────┴───────────┴───────┘


司法院資訊處製作；財團法人民間司法改革基金會備份。
